臺灣雲林地方法院刑事判決　　　　　　　96年度易緝字第11號
公　訴　人　臺灣雲林地方法院檢察署檢察官
被　　　告　乙○
　　　　　　　　　　國民
上列被告因竊盜等案件，經檢察官提起公訴（84年度偵字第451
、787號），本院判決如下：
    主  文
本件免訴。
    理  由
一、公訴意旨略稱：被告乙○意圖為自己不法之所有，以盜賣方
    式，於民國83年07月間，將不知情之收購古物商人洪財生帶
    至甲○堆放鋼料地點臺西鄉○○村○○路27號查看鋼料，藉
    以取信洪財生以為該批鋼料為其所有，並以每公斤新臺幣3
    元之價格，將鋼料5,150 公斤，全部賣給洪財生。嗣洪財生
    不疑有詐，如數付清價金，並於同年月23日僱用雲林吊車行
    前往搬運，迄同月29日，甲○始發覺鋼料失竊，報警後循線
    查獲，洪財生方知受騙，核被告乙○所為，係犯刑法第320
    條第1 項、第339 條第1 項之罪，二罪有想像競合犯關係，
    應從一重之詐欺取財罪處斷。
二、按時效完成者，應諭知免訴之判決，並得不經言詞辯論為之
    ，刑事訴訟法第302 條第2 款、第307 條分別定有明文。
三、被告行為後，刑法於94年01月07日修正通過，於同年02月02
    日公布，並於95年07月01日施行。本件被告行為時有關追訴
    權之時效期間，依修正前刑法第80條規定為：「追訴權，因
    左列期間內不行使而消滅：一、死刑、無期徒刑或10年以上
    有期徒刑者，20年。二、3 年以上10年未滿有期徒刑者，10
    年。三、1 年以上3 年未滿有期徒刑者，5 年。四、1 年未
    滿有期徒刑者，3 年。五、拘役或罰金者，1 年。前項期間
    自犯罪成立之日起算。但犯罪行為有連續或繼續之狀態者，
    自行為終了之日起算。」修正後之刑法第80條則規定為：「
    追訴權，因下列期間內未起訴而消滅：一、犯最重本刑為死
    刑、無期徒刑或10年以上有期徒刑之罪者，30年。二、犯最
    重本刑為3 年以上10年未滿有期徒刑之罪者，20年。三、犯
    最重本刑為1 年以上3 年未滿有期徒刑之罪者，10年。四、
    犯最重本刑為1 年未滿有期徒刑、拘役或罰金之罪者，5 年
    。前項期間自犯罪成立之日起算。但犯罪行為有繼續之狀態
    者，自行為終了之日起算。」本件被告所涉犯詐欺取財罪，
    法定刑為5 年以下有期徒刑、拘役或科或併科1 千元以下罰
    金，於適用修正前刑法第80條規定追訴權期間為10年，如適
    用修正後刑法第80條規定追訴權時間為20年，經比較新舊法
    結果，以修正前刑法第80條規定較有利於被告，自仍應依刑
    法第2 條第1 項前段規定適用行為時法律即修正前刑法第80
    條規定計算其追訴權之時效期間。另關於追訴權時效之停止
    進行，及其期間、計算，亦應一體適用修正前刑法第83條之
    規定。
四、修正前刑法第80條有關追訴權時效期間規定，已詳述如前。
    本件有關追訴權時效時效之停止進行，應一體適用修正前刑
    法第83條規定，亦已敘明如上，而修正前刑法第83條規定：
    「追訴權時效，如依法律之規定，偵查、起訴或審判之程序
    ，不能開始或繼續時，停止其進行。前項時效停止，自停止
    原因消滅之日起，與停止前已經過之期間，一併計算。停止
    原因繼續存在之期間，如達於第80條（修正前刑法）第1 項
    各款所定期間4 分之1 者，其停止原因視為消滅。」於案經
    提起公訴或自訴，且在審判進行中，此時追訴權既無不行使
    之情形，自不發生時效進行之問題（司法院大法官會議釋字
    第138 號解釋參照），故案經提起公訴後，被告在逃經依法
    通緝，致無法行使審判權時，其追訴權之時效，依修正前刑
    法第83條第1 項、第3 項之規定，應停止進行至法定追訴期
    間4 分之1 。
五、查刑法第339 條第1 項詐欺取財罪，其法定刑為5 年以下有
    期徒刑、拘役或科或併科1 千元以下罰金，依修正前刑法第
    80條第1 項第2 款規定，追訴權時效為10年。本件依公訴意
    旨所示，被告於83年07月23日，盜賣甲○鋼料，並詐欺取得
    洪財生之財物既遂，則本件被告所涉上開犯行，其犯罪成立
    之日期應為83年07月23日，追訴權時效期間應自83年07月23
    日起算。本案經公訴人於84年01月18日開始偵查，有臺灣雲
    林地方法院檢察署收狀戳章可資為憑（見84年度偵字第451
    號卷第1 頁），嗣經檢察官提起公訴，因被告逃匿，本院依
    法傳拘無著，於84年05月04日發布通緝，致審判程序不能繼
    續，依上開說明，在期間達於時效期間4 分之1 者，停止原
    因視為消滅，時效期間繼續進行。則本件追訴權之時效應自
    83年07月23日起算10年，加計因通緝而停止之2 年6 月（10
    年之4 分之1） 期間，及實施偵查之日即84年01月18日起，
    至本院發布通緝之日即84年05月04日前1 日止，期間共計3
    月又15日，本件追訴權時效完成日應為96年05月08日，本件
    顯已逾追訴權時效期間，其追權時效業已完成，故不經言詞
    辯論，逕為免訴判決之諭知。
六、據上論斷，應依刑事訴訟法第302 條第2 款、第307 條，判
    決如主文。
中　　華　　民　　國　　96　　年　　5 　　月　　15　　日
                  刑事第四庭    審判長法  官   吳福森
                                      法  官   曾鴻文
                                      法  官   李秋瑩
以上正本證明與原本無異。
如不服本判決，應於判決送達後10日內向本院提出上訴狀（須附
繕本）。
                                      書記官　 邱明通
中　　華　　民　　國　　96　　年　　5 　　月　　16　　日
